臺灣苗栗地方法院刑事判決　　　　　　　　94年度訴字第38號
公　訴　人　臺灣苗栗地方法院檢察署檢察官
被　　　告　癸○○
　　　　　　　　　　號
選任辯護人　賴銘耀律師
上列被告因強盜等案件，經檢察官提起公訴（92年度偵緝字第76
號），本院判決如下：
    主      文
癸○○共同連續意圖為自己不法之所有，結夥三人以上，攜帶兇
器，以強暴、脅迫，至使不能抗拒，而使人交付其物，處有期徒
刑拾壹年。改造手槍壹支（槍枝管制編號0000000000
）、改造子彈貳顆及手銬壹副、西瓜刀壹支，均沒收。
    事      實
一、癸○○（綽號阿寶）與已滿18歲之辛○○（渠因加重強盜案
    件，經臺灣高等法院臺中分院以91年上訴字第1805號，判處
    有期徒刑10年，嗣經最高法院於民國「下同」92年3 月6日
    ，以92年度台上字第1108號駁回渠之上訴而確定在案）、丁○（綽號「小三」）等3 人，於某電動玩具店結識。癸○○
    等3 人於91年6 月25日，在某電動玩具店商議強劫加油站、
    商店，由癸○○駕駛自用小客車搭載辛○○、丁○，至其等
    選定之地點，嗣由辛○○、丁○持癸○○所提供之槍枝、子
    彈或手銬、西瓜刀，進入加油站、商店內強劫，而癸○○駕
    車在外把風，若有警察到場則伺機通知辛○○、丁○，得手
    後再至約定之地點會合，朋分強盜所得款項。其等3 人謀議
    既定，即共同基於為自己不法所有之概括犯意聯絡，結夥（
    一）於91年6 月26日凌晨零時30分許，由癸○○駕駛1 部不
    詳車號自小客車搭載辛○○、丁○，共同前往臺中縣太平市
    ○○路○ 段299 號「坪林加油站」，癸○○駕車在外把風，
    並由丁○持仿ＦＮ廠半自動手槍製造之玩具手槍更換土造金
    屬槍管具殺傷力之改造手槍1 支（槍枝管制編號0000000000
    ，係癸○○所有，於實施強盜行為前交付，內裝具有殺傷力
    之改造子彈3 顆)抵 住該加油站之員工庚○○，旋由辛○○
    持癸○○所有之手銬1 副，銬住該加油站員工庚○○，適該
    加油站經理壬○○發覺有異而下樓查看，辛○○旋即自丁○
    處取得前開改造槍彈，強押壬○○上加油站2樓 ，脅迫壬○○交出財物，致壬○○不能抗拒而交付辛○○現金約新臺幣
    （下同）13萬餘元，辛○○等人為免事跡敗露，復要壬○○
    交出加油站之監視錄影帶，嗣丁○押庚○○上樓，辛○○、
    丁○再命壬○○、庚○○進入廁所後，隨即下樓，至其等3
    人先前約定之某處與癸○○會合，並朋分上述強盜所得款項
    （起訴書誤載為辛○○、丁○搭乘癸○○所駕駛之自用小客
    車逃逸）。（二）於同年月28日凌晨零時40分許，癸○○等
    3 人，再共乘上開自用小客車，至乙○○所經營位於臺中縣
    太平市○○里○○路420 號「城市超商」，由癸○○駕車在
    附近把風，辛○○、丁○則分持前述改造槍彈及可供兇器使
    用之西瓜刀1 把，由辛○○進入上開超商內佯裝購買物品，
    待乙○○結帳之際，辛○○即取出上開改造手槍，丁○則持
    西瓜刀在旁注視，由辛○○命乙○○交出收銀機內之財物，
    致乙○○不能抗拒而交付其現金約2 千多元，辛○○並劫取
    乙○○置於櫃檯後方之車號ＭＡＥ–916 號機車鑰匙，丁○
    則另動手劫取乙○○之摩托羅拉牌Ｐ7589型行動電話1 支，
    辛○○及丁○二人即共同騎乘乙○○所有車號ＭＡＥ–916
    號重型機車，至臺中縣太平市○○○○街33號旁與癸○○會合
    ，並將該機車棄置於該處，復將強盜之款項朋分後，共乘前
    開自小客車逃逸。（三）於同年月30日凌晨4 時許，癸○○
    等3 人再共乘上開自小客車，至苗栗市華岡里12鄰華岡80號
    「聯合國際加油站」，由癸○○駕車在附近把風，辛○○、
    丁○則進入上開加油站內佯裝欲購買去漬油，俟該加油站員
    工甲○○轉身進入倉庫取去漬油之際，辛○○即持上開改造
    手槍1 支 (內含改造子彈3 顆)抵 住甲○○背部，丁○則持
    西瓜刀1 把在旁注視，辛○○即命甲○○將腰包取下 (內有
    現款約7078元)， 致甲○○不能抗拒而取下，辛○○旋即動
    手劫取該腰包並拿取甲○○所有置於口袋內之車號Ｑ八–
    5892 號 自小客車之鑰匙，並劫取收銀機內財物約2070元，
    嗣該加油站另一員工丙○○發現上情，丁○即持上開西瓜刀
    喝命其不要動，隨後辛○○、丁○再命甲○○、丙○○跳入
    裝礦泉水的紙箱後面，共同駕駛上開車號Ｑ8 ─5892號自小
    客車，前往苗栗市南勢里8 鄰24號前與癸○○會合，並將上
    開車號Ｑ8 –5892號自小客車棄置於該處後，共乘癸○○所
    駕駛之車輛逃逸，並朋分強盜所得之款項。（四）於同年月
    30日晚上11時40分許，辛○○等3 人再共乘上開自小客車，
    至己○○○在苗栗市○○里○ 鄰○○街81號經營之「名冠超
    商」，由癸○○駕車在附近把風，辛○○則持上開改造手槍
    進入，佯稱購買物品，丁○隨後持西瓜刀1 把進入，命戊○○（係己○○○之子）拉下鐵捲門，表示要強劫財物，戊○○即衝上前抓住丁○之手，與丁○發生拉扯，致右手臂遭丁○手持之西瓜刀割傷 (長6 公分、寬深各1 公分)， 丁○即
    趁機逃逸，辛○○見狀偽稱非丁○同夥，亦隨後逃逸，致未
    得逞，辛○○逃逸後因未見到癸○○及丁○，乃將前開改造
    手槍放置於附近之「玉清公園」內，再以內衣覆蓋掩藏。嗣
    於同年7 月1 日凌晨零時5 分許，為警據報前往處理，在苗
    栗市○○街玉清國宅前當場查獲辛○○，隨後起獲上開改造
    手槍1 支及改造子彈3 顆（送鑑驗試射1 顆），並循線查獲
    上情，另扣得手銬1 副。
二、案經己○○○、戊○○訴由苗栗縣警察局苗栗分局報告臺灣
    苗栗地方法院檢察署檢察官偵查後起訴。
    理      由
一、訊據被告癸○○否認有何犯行，辯稱：「我沒有跟辛○○、
    丁○去搶劫。91年6 月26日於坪林加油站那次，當時是晚上
    ，阿華、辛○○及丁○去我朋友「阿龍」那邊找我說沒有地
    方住，所以我叫我老婆刷卡去住怡達汽車旅館，在汽車旅館
    內有我老婆、我、阿華、阿華之女友、丁○及辛○○。我老
    婆要工作她先走了，隔天我要工作，所以我說我也要走了，
    辛○○就叫我載他們去803 醫院那邊，我就載阿華、辛○○
    及丁○去803 醫院的對面，放下他們我就走了，阿華沒有下
    車，他表示要去找他的朋友，我問阿華要去找誰，他說不然
    先回去汽車旅館，我與阿華就在汽車旅館內聊天。過了好像
    1 、2 小時，就看到丁○、辛○○回來。阿華問他們帳有無
    收回來，他們點頭。阿華就跟我說麻煩再載他們去瀋陽路的
    紅娘賓館，我就載他們去紅娘賓館，我也有進去賓館裡面和
    他們聊天聊一下子就離開。後面的事情我都不清楚。至於起
    訴書說的玉清宮附近那案子，當天載我老婆回去臺中8 點多
    ，辛○○打電話給我要我上來苗栗載他們，我跟他說我剛從
    苗栗回來，他要我上來，他要順便把汽車旅館的錢還我，要
    我在苗栗市○○路上的某家銀行那邊接他，那時有我、丁○
    及辛○○。我跟他說你不是錢要還我，辛○○說要等到他帳
    收了，叫我載他們去玉清宮旁邊。在那邊等約十分鐘看到警
    車衝進去，我就開車跟警車進去，看到一個人手摸著脖子喊
    搶劫，我心想怎麼會跟我說的情形不一樣，我害怕就開車回
    臺中了，之後也沒有跟他們有過任何接觸。辛○○每次開庭
    所述都不一樣，他所述均不實在」等語。
二、惟查：
  (一)證人即共犯辛○○於本院審理時具結後證稱：「（檢察官問
    ：現在是否因強盜坪林加油站、城市超商、聯合國際加油站
    、名冠超商在監執行？）對。（檢察官問：你與被告是什麼
    關係？）在打電動認識。（檢察官問：與丁○是什麼關係？
    ）也是一樣。（檢察官問：請描述你去坪林加油站強盜之經
    過？）我們去搶，我和丁○進去裡面，癸○○在外面等我們
    出去。（檢察官問：你之前在判處有期徒刑10年案件開庭中
    均稱是和丁○、癸○○一起去作，癸○○在外面把風，為何
    與今日所述不一致？）是，坪林加油站那邊件，癸○○是在
    外面把風。（檢察官問：你與丁○是否有攜帶工具進去？）
    剛進去時丁○有帶槍，後面是我拿的。（檢察官問：除了帶
    槍還有帶什麼？）坪林加油站那件只有帶槍，還有帶手銬一
    副。（檢察官問：槍枝裡面有無裝子彈？）有。（檢察官問
    ：槍是誰給你，癸○○或丁○？）癸○○。（檢察官問：槍
    在何時、地給你的？）當天給的，在我們進去坪林加油站前
    沒多久，是在車上給的。（檢察官問：是先給你？）對。（
    檢察官問：槍及子彈是重要的東西，為何他這麼隨便給你？
    ）用來搶東西時用。（檢察官問：手銬是誰所有？）也是癸○○的。（檢察官問：癸○○把手銬交給誰？）交給我。（
    檢察官問；誰提議要去強盜加油站的？）癸○○講的。（檢
    察官問：癸○○在何時、地告訴你們的？）在打電動的時候
    。（檢察官問：時間？）晚上的時候。（檢察官問：前一天
    還是之前？）去強盜的前一天。（檢察官問：你們進去強盜
    之經過如何，用何方法？）丁○先進去裡面假裝買東西。（
    檢察官問：去加油站強盜的那次？）假裝要買去漬油，趁男
    的員工去拿我們要買的東西，我們就搶他們公司的錢。（檢
    察官問：有無拿手銬靠住該員工？）有。（檢察官問：是否
    有一位女員工壬○○下樓時，你就拿手槍強押他上加油站二
    樓？）也算是。（檢察官問：你們有無拿到錢？）有。（檢
    察官問：錢後來交給誰？）分掉了。（檢察官問：有無先交
    給癸○○還是丁○，或是由你保管？）錢拿到時先拿給癸○○後再分。（檢察官問：為何要先拿給癸○○？）是他提議
    說要搶的，所以拿到錢就先拿給他再分。（檢察官問：你們
    三人中癸○○是老大？）不是聽命於他，而是在犯案過程比
    較不知道，所以有些事情都聽他的。（檢察官問：你們從坪
    林加油站出來，如何和癸○○會合？）他約我們在一個地方
    。（檢察官問：是之前約的？）是，是下車之前就約好的。
    （檢察官問：約定之地點是否記得？）不記得。（檢察官問
    ：你們隔二天有無再去太平市去強盜城市超商？）有。（檢
    察官問：癸○○有無去？）有。（檢察官問：癸○○有無負
    責什麼事情？）也是一樣，他在外面把風，我與丁○進去。
    （檢察官問：你們進去後如何作？）也是假裝要買東西，然
    後再搶。（檢察官問：你們這次有無攜帶什麼工具？）槍和
    西瓜刀各一支。（檢察官問：槍是誰所有？）癸○○的。（
    檢察官問：也是之前搶坪林加油站那支？）對。（檢察官問
    ：搶坪林加油站時你把槍交給丁○，後來取回有無交還給癸○○？）有，搶完就還，當天搶完上車就還癸○○了。（檢
    察官問：拿去太平城市超商行搶的槍，癸○○是何時拿給你
    ？）去搶之前沒多久，在車上拿給我的。（檢察官問：所以
    強盜時你拿槍，丁○拿西瓜刀？）對。（檢察官問：之後你
    們如何和癸○○會合？）在搶之前就先講好會合地點了。
    （檢察官問：癸○○在外把風，你們這次為何還要騎被害人
    的機車？）我們約好在一個地點會合，所以我們就想騎機車
    去那個地點。（檢察官問：你們會合的地點離超商很遠？）
    忘記多遠了。（檢察官問：為何不要癸○○在外面等你們，
    載你們就好，還要強盜被害人的機車？）癸○○自己說的。
    （檢察官問：槍何時還給癸○○？）當天。（檢察官問：癸○○當天給你們槍時裡面有子彈？）有，子彈本來就在槍裡
    面了。（檢察官問：在城市超商強盜來的錢？）也是一樣先
    交給癸○○。（檢察官問：是你們要時再跟癸○○要還是當
    場分？）當場分。（檢察官問：91年6 月30日去強盜苗栗市
    聯合國際加油站，癸○○有無參與？）有。（檢察官問：他
    負責什麼事情？）也是在外面把風。（檢察官問：這次你們
    有無攜帶什麼工具？）槍、刀，我拿槍，丁○拿刀。（檢察
    官問：槍是誰所有？）癸○○。（檢察官問：槍裡面有無子
    彈？）有。（檢察官問：癸○○何時把槍給你？）當天，在
    搶之前，地點是在加油站。（檢察官問：你們進去如何強盜
    ？）我們說要買東西，然後進去搶。（檢察官問：之後是否
    有開被害人的小客車離開？）有。（檢察官問：你們開車去
    哪裡？）與癸○○約好的地點。（檢察官問：為何要開車去
    跟他會合？）太遠了。（檢察官問：癸○○要把風，為何要
    離你們那麼遠？）不清楚。（檢察官問：去搶聯合國際加油
    站是誰提議的？）我說的，我問癸○○說要不要去這裡搶看
    看，當時我問要去哪裡搶，當初要去搶之前癸○○問我和丁○要去哪裡搶，我說加油站好了，他就帶我們去那邊。（檢
    察官問：你們是否事先分配好癸○○在外面把風？）跟之前
    一樣。（檢察官問：這次搶完的錢交給誰？）癸○○。（檢
    察官問：是拿給癸○○後就分？）這次是後面才分的。（檢
    察官問：槍和子彈何時還癸○○？）當天還他。（檢察官問
    ：你們當天晚上11時40分又去搶名冠超商？）對。（檢察官
    問：次癸○○有無參加？）也是在外面把風。（檢察官問：
    你和丁○有無攜帶什麼工具？）我拿槍，丁○拿刀。（檢察
    官問：槍也是癸○○的那隻？）對。（檢察官問：癸○○何
    時把槍交給你？）當天，在搶之前，在搶之前就講好他要拿
    給我。（檢察官問：何時講好？）晚上講好要去搶他就拿給
    我了。（檢察官問：這次是癸○○提議？）對。（檢察官問
    ：請陳述去搶名冠超商之過程？）我們進去要買東西，然後
    就這樣搶，買東西時丁○和店員吵起來。（檢察官問：這次
    有拿到東西？）沒有。（檢察官問：之後有無和癸○○會合
    ？）原本說好要去會合，後來就沒有，因我到那邊沒有看到
    癸○○。（檢察官問：要去哪裡會合？）在附近。（檢察官
    問：你是把癸○○交給你的手槍及子彈埋在玉清宮之公園？
    ）只有藏在那邊，沒有埋。（檢察官問：這4 件是否都是開
    癸○○的車？）對。（檢察官問：癸○○的是什麼車？）我
    不知道是什麼車，是紅色的，他的車只有紅色的。（檢察官
    問：這4 次你和丁○有無跟癸○○說下車是要去討債？）沒
    有。（檢察官問：你或丁○跟癸○○說誰有欠你們錢？）沒
    有。（檢察官問：癸○○均稱每次都是你和丁○要去討債，
    他只是載你們去，有何意見？）是他提議要去搶的，他說要
    去討債我也不知道怎麼講。（檢察官問：你之前在臺中高分
    院稱你是被他們脅迫去搶的？）那時癸○○說如果你們被抓
    到不能說有誰和誰去搶。（檢察官問：你之前關於本案所述
    都實在？）實在。（辯護人問：第一次搶坪林加油站前，你
    們有無事先計畫？）沒有。（辯護人問：是誰告訴丁○說要
    去作案？）是我跟他講的。（辯護人問：你何時跟他講？）
    作案前。（辯護人問：作案前之何時，是坐車前還是在車上
    ？）在車上。（辯護人問：你剛才稱作案用之槍枝是癸○○
    在車上交給你的？）是。（辯護人問：丁○有無看到？）有
    。（辯護人問：當時車上除了你們三人外還有誰？）沒有。
    （辯護人問：有無一位綽號叫阿華的人在車上？）沒有。（
    辯護人問：癸○○跟你們約在離加油站多遠的地方會合？）
    很遠。（辯護人問：已經不在作案現場？）對。（辯護人問
    ：這樣癸○○如何把風？）我不清楚，我剛才有跟檢察官講
    ，當時我們要進去行搶時有講好他在外面等，我以為他就是
    在把風，他實際有無把風我不知道。（辯護人問：坪林加油
    站搶來的錢是誰交給癸○○的？）我。（辯護人問：第2 次
    搶城市超商前，你們有無先計畫？）沒有。（辯護人問：當
    時你是如何到達作案現場？）癸○○開車載我們去的。（辯
    護人問：後來你們約在哪裡會合？）我們騎超商之摩托車去
    會合地點，離超商多遠我不清楚。（辯護人問：癸○○在車
    上交槍給你時丁○有無看到？）有。（辯護人問：事後你槍
    還癸○○時丁○有無看到？）有。（辯護人問：你強盜來的
    錢當天在哪裡分掉？）在車上。（辯護人問：第3 次去搶聯
    合國際加油站時，癸○○拿槍給你，丁○有無看到？）有。
    （辯護人問：你們在加油站搶了自小客車後，你開到哪裡跟
    癸○○會合？）那地方我不知道，他跟我講說要在那個地點
    會合。（辯護人問：癸○○是開車在那邊等你？）沒有，我
    們到那邊時沒有看到他，我們在會合地點那邊等一下癸○○
    才來。（辯護人問：那邊搶的錢何時分掉？）離開會合地點
    時，在車上分。（辯護人問：丁○作案用之西瓜刀是誰交給
    他的？）癸○○。（辯護人問：每次在哪裡交給丁○？）在
    車上。（辯護人問：你在作案期間即91年6 月26日至30日內
    ，是否你、丁○及癸○○均在一起？）忘記了。（檢察官問
    ：你之前稱癸○○開車在附近看有無警察再通知你們，他要
    如何通知你們？）不清楚，我們沒有講好。（檢察官問：你
    為何會認為有警察時，癸○○會通知你？）他說有警察會通
    知我們。（檢察官問：4 次行搶都有講？）剛開始就講了。
    （受命法官問：在搶坪林加油站之前癸○○開的自小客車，
    是否就是在怡達汽車旅館開的那部？）對。（受命法官問：
    搶完坪林加油站後，你和丁○有無坐癸○○的車離開現場？
    ）沒有。（受命法官問：搶完坪林加油站之後情形如何？）
    到約定好的地點去會合。（受命法官問：之後有無再回到怡
    達汽車旅館？）那邊回來就沒有回去汽車旅館」等語（參本
    院審卷第92至110頁）。
  (二)是由證人辛○○之前述證詞，參酌渠於檢察官偵查時具結後
    之證詞（參92年度偵緝字第76號卷第34至35頁、153 至157
    頁、164至166頁、177至178頁；92年度偵緝字第15號卷宗第
    58至60頁），可知渠係證稱與被告癸○○、丁○，係於打電
    動玩具時認識，於91年6 月25日，被告癸○○與渠、丁○，
    共商搶劫加油站，由渠及丁○行搶，被告癸○○在外把風注
    意有無警察到來，嗣於91年6 月26日凌晨零時30分許，由被
    告癸○○駕駛上述自用小客車搭載渠、丁○，前往位於往臺
    中縣太平市之「坪林加油站」，在渠及丁○下車前，由被告
    癸○○將上述改造手槍、子彈及手銬，交與渠。渠與丁○下
    車後，由丁○持前述改造手槍、子彈，抵住該名男店員，渠
    則以手銬將該名店員銬住，之後由渠持該把改造手槍強押另
    1 名女店員上2 樓，並強盜該加油站之現金，復命該名女店
    員交出監視錄影帶後，旋即下樓至先前約定之地點與被告癸○○會合，並將強盜所得朋分。又於同年月28日凌晨，渠與
    被告癸○○、丁○等3 人，再共乘上開自用小客車，至臺中
    縣太平市之「城市超商」，由被告癸○○駕車在附近把風，
    渠、丁○2 人分持前述改造槍彈及西瓜刀1 把，進入該超商
    內佯裝購買物品，嗣強劫該店之現金，渠並取機車鑰匙1把
    ，與丁○共乘機車至上址與癸○○會合，並將強盜之款項朋
    分後離開。繼之於同年月30日凌晨4 時許，與被告癸○○、
    丁○共乘上開自小客車，至苗栗市之「聯合國際加油站」，
    由癸○○駕車在附近把風，渠、丁○持上述手槍、子彈及西
    瓜刀，強劫店員及收銀機內之現金，並搶取該店員之自用小
    客車鑰匙，而將該店員之自用小客車駕駛至上址與被告癸○○會合，並將上開車號Ｑ8 –5892號自小客車棄置於該處後
    ，共乘被告癸○○所駕駛之車輛逃逸，嗣後朋分強盜所得之
    款項。再於同年月30日晚上11時40分許，被告癸○○等3人
    ，再度以相同之手法，共乘上開自小客車，至苗栗市「名冠
    超商」欲強劫財物，但未得逞，渠逃逸後因未見到被告癸○○及丁○，乃將前開改造手槍放置於附近之「玉清公園」內
    等情。
  (三)證人即共犯丁○於本院審理時具結後證稱略以：「（檢察官
    問：你與癸○○、辛○○是什麼關係？）朋友。（檢察官問
    ：你是否有和癸○○去犯被起訴之四件強盜案，去搶坪林加
    油站、城市超商、聯合國際加油站、名冠超商？）我有跟辛○○去，就是剛才同在庭上的那位。（檢察官問：你們去搶
    坪林加油站那次，癸○○有無參加？）我有印象他是有載過
    我們，因阿英帶我去坐計程車，去搶坪林加油站時，好像是
    阿寶載（證人指著在庭的被告），就是在庭上的被告。（檢
    察官問：你與辛○○進去加油站？）對。（檢察官問：你們
    二人有無攜帶工具？）辛○○有拿給我一支槍。（檢察官問
    ：你們強盜來的錢如何處理？）辛○○把錢拿給我，然後我
    就拿回家裡。（檢察官問：你們當天是否搶完後就坐癸○○
    的車離開？）記不太清楚。（檢察官問：隔二天又去搶城市
    超商？）有。（檢察官問：癸○○有無去？）記不太住。（
    檢察官問：你後來有無跟辛○○去搶聯合國際加油站？）我
    不知道在哪裡，辛○○好像有帶我去吧。（檢察官問：這次
    辛○○有拿槍，你拿西瓜刀？）好像是。（檢察官問：槍和
    西瓜刀是誰所有？）辛○○拿給我的。（檢察官問：兩者都
    是？）他只拿給我刀子，第一次知道真槍後我就不敢拿了。
    （檢察官問：你是否知道真正所有槍枝的人是誰？）我不知
    道。（檢察官問：辛○○稱是癸○○交給他槍你有看到，有
    何意見？）不知道，後稱我沒有看到他們在交付吧。（檢察
    官問：同日晚上是否又和辛○○去搶苗栗市的名冠超商？）
    有。（檢察官問：你們有無攜帶工具？）一樣帶西瓜刀及槍
    ，辛○○拿槍，我拿西瓜刀。（檢察官問：4 次搶案癸○○
    有無載過你們？）印象中好像有。（檢察官問：你有無和癸○○講說你和辛○○要去討債？）那時我還不太認識他，很
    少跟癸○○講話。不清楚。（辯護人問：第1 次作案後到最
    後一次作案的那5 天，是否都和辛○○在一起？）記不太清
    楚了」等語（參本院審卷第112 至125 頁）。
  (四)是由證人丁○之上述證詞，可知渠係證稱與被告癸○○、辛○○是朋友，渠與辛○○於上述時間至坪林加油站、城市超
    商、聯合國際加油站、名冠超商強劫，印象中被告癸○○曾
    載過渠及辛○○，至坪林加油站強劫時有帶1 把槍。強劫聯
    合國際加油站、名冠超商時，辛○○持槍，渠持西瓜刀，但
    渠不知道槍枝之所有人為何人等情。而觀證人即被告癸○○
    之前妻劉舜萍（參92年度偵緝字第76號卷第109 至110 頁）
    、證人即被告之母楊寶繡之證詞（參92年度偵字第4024號卷
    第33頁），可知被告癸○○請證人劉舜萍刷卡付費，供證人
    辛○○、丁○等人在「怡達汽車旅館」住宿等事實，由此可
    見，被告癸○○與證人辛○○、丁○關係匪淺方有上述舉措
    。再者，證人辛○○、丁○，與被告癸○○並無冤仇，渠2
    人自無設詞攀誣被告癸○○之可能，亦無甘冒偽證罪之刑罰
    ，而入被告癸○○之理，是渠2 人之前述證詞，應堪採信。
  (五)觀諸證人辛○○、丁○之前述證詞，衡諸證人即被害人庚○○（參91年度偵字第4024號卷第18至19頁，92年度偵緝字第
    76號卷第109 至110 頁）、壬○○（參91年度偵字第4024號
    卷第15至17頁，92年度偵緝字第76號卷第109 至110 頁）、
    、乙○○（參91年度偵字第4024號卷第20至21頁，92年度偵
    緝字第76號卷第110 至111 頁）、甲○○（參91年度偵字第
    4024號卷第22至25頁，92年度偵緝字第76號卷第107 至108
    頁）、丙○○（參同上偵卷第26至28頁，同上偵緝卷第108
    頁）、己○○○（參同上偵卷第28至30頁，同上偵緝卷第10
    9 頁）、戊○○（參同上偵卷第31至32，同上偵緝卷第109
    頁）之證詞，可知被告癸○○與證人辛○○、丁○等3 人，
    共謀強劫加油站、商店，並由被告癸○○提供前述改造手槍
    、子彈及西瓜刀，供證人辛○○、丁○強劫之用，而被告癸○○則駕車在外把風，若見警察到場則伺機通知證人辛○○
    、丁○，其等3 人則於上述時間，先後至「坪林加油站」、
    「城市超商」、「聯合國際加油站」、「名冠超商」強劫財
    物，除「名冠超商」之外，均已得手，並將強劫所得款項朋
    分等事實。
  (六)至被告癸○○辯稱其於91年6 月26日凌晨，其駕駛自用小客
    車搭載證人辛○○、丁○及「阿華」，至803 醫院對面，俟
    證人辛○○、丁○下車後，其即搭載「阿華」回汽車旅館，
    過一陣子，證人辛○○、丁○返回汽車旅館，告知「阿華」
    帳已收回來等情。但查，證人辛○○否認有告知被告癸○○
    欲向人討債之情事，且於上述時間，係被告癸○○駕駛自用
    小客車搭載渠及丁○至「坪林加油站」等情，已如前述，則
    是否有「阿華」其人其事，誠屬有疑。再查，檢察官指揮苗
    栗縣警察局苗栗分局派員查證被告癸○○所陳述之「阿華」
    ，經查證之結果，並未尋獲「阿華」之人，此有該分局查證
    報告1 份在卷可佐（參92年度偵緝字第76號卷第75至76頁）
    。而被告癸○○復無法提供「阿華」之真實姓名年籍資料供
    本院查考，則依據證據法則而論，被告癸○○此節辯解，尚
    難採認。
  (七)至辯護人認證人辛○○於警、偵訊時，均稱4 次都是癸○○
    駕車在外面把風，但於審理時又改稱是被告癸○○與他們事
    先約定一個會合地點，搶來的錢也在會合後朋分，實有前後
    不一之情形，不足採信。然查，證人辛○○於檢察官偵查時
    、本院審理時，均證稱渠與丁○至上述加油站、商店強劫時
    ，被告癸○○駕車在外把風，並於強劫得手後，至約定之地
    點會合，已如前述，並無前後不一致之情形，辯護人此節辯
    護意旨，容有誤會。又辯護人認證人丁○於審理時證述沒有
    看到癸○○有分到錢，且丁○誰然對於作案過程記憶不清，
    但對於關鍵部分均陳述清楚，犯案後所得的錢均交給辛○○
    ，丁○僅分到第一次的錢，依丁○之證述，被告癸○○並無
    在現場參與犯罪行為，亦無分到錢，而認被告癸○○並無參
    與強盜行為。但查，證人丁○於審理時，回答檢察官、辯護
    人、審判長問題時，反應較常人遲緩，對於上述強盜犯行之
    過程、細節，有許多部分均記憶不清或已無記憶，且渠自陳
    於學生時代成績不好，課文都背不起來等情（參審卷第124
    至125 頁），足認證人丁○之記憶力較常人為低、反應亦較
    為遲緩，自不能以渠證稱未看見被告癸○○分得強盜所得之
    款項，即認證人辛○○上述具體明確詳細，且合乎邏輯之證
    詞，不可採信，遽認被告癸○○並未參與強盜情事，是辯護
    人此節辯護意旨，亦有誤會之處。再辯護人以證人即被害人
    庚○○等人，均明確證述共2 人入上述加油站、商店內強劫
    ，並未指證被告癸○○在行為地附近徘徊，僅依據證人辛○○之證詞，即認被告癸○○共同前往上述處所強盜。經查，
    被告癸○○與證人辛○○、丁○，共同謀議強劫加油站、商
    店，並提供上述改造手槍、子彈、手銬及西瓜刀為作案工具
    ，且駕車搭載證人辛○○2 人至上述加油站、商店，並於現
    場附近把風，於得手後，與證人辛○○2 人在約定地點會合
    ，朋分款項等事實，亦如前述，自不能以證人即被害人庚○○等人未指證被告癸○○在附近徘徊，而認其未參與證人辛○○、丁○等人之上述強盜犯行，辯護意旨，容有誤解。
  (八)綜上，被告癸○○之辯解，顯為臨訟卸責之詞，不足為採。
    此外，並有改造手槍1 支、改造子彈3 顆、手銬一付扣案及
    翻拍照片3 張（參92年度偵字第4024號卷第38至39頁）、贓
    物認領保管單2 紙（同上偵卷第35至36頁）、查證報告1 紙
    （92年度偵緝字第76號卷第75至76頁）、診斷證明書1 張（
    參92年度偵字第4024號卷第34頁）等在卷可資佐證。又上述
    扣案改造手槍及改造子彈經送內政部警政署刑事警察局鑑驗
    結果，認改造手槍係仿ＦＮ廠半自動手槍製造之玩具手槍更
    換土造金屬槍管改造而成，機械性能良好，可供擊發子彈使
    用，認具殺傷力，子彈係由玩具槍用金屬彈殼加裝直徑約８
    ．６６ｍｍ土造彈頭而成之改造子彈，採樣1 顆試射可擊發
    ，認具殺傷力，有該局91年7 月11日刑鑑字第0910172051號
    鑑驗書1 份在卷可憑（參同上偵緝卷第113 至116 頁）。是
    本件事證已臻明確，其犯行應堪認定。
三、按扣案之改造手槍、子彈及未扣案之西瓜刀，客觀上對人之
    生命身體產生危險，均足供兇器使用。次按被告癸○○行為
    後，槍砲彈藥刀械管制條例業於94年1 月26日修正公布施行
    ，於同年月28日生效，而修正前槍砲彈藥刀械管制條例第11
    條第4 項規定：「未經許可，持有、寄藏或意圖販賣而陳列
    第1 項所列槍砲者，處1 年以上7 年以下有期徒刑，併科新
    臺幣700 萬元以下罰金」，該條第1 項規定：「未經許可，
    製造、販賣或運輸第4 條第1 項第1 款所稱其他可發射金屬
    或子彈具有殺傷力之各式槍砲者，處5 年以上有期徒刑，併
    科新臺幣1,000 萬元以下罰金」，於刪除後，與修正前第10
    條合併修正，移列為修正後同條例第8 條第4 項及第1 項：
    「未經許可，持有、寄藏或意圖販賣而陳列第1 項所列槍枝
    者，處3 年以上10年以下有期徒刑，併科新臺幣700 萬元以
    下罰金」、「未經許可，製造、販賣或運輸鋼筆槍、瓦斯槍
    、麻醉槍、獵槍、空氣槍或第4 條第1 項第1 款所定其他可
    發射金屬或子彈具有殺傷力之各式槍砲者，處無期徒刑或5
    年以上有期徒刑，併科新台幣1,000 萬元以下罰金」，均加
    重刑責。比較新舊法後，以舊法有利於行為人，依刑法第2
    條第1 項但書之規定，自應適用修正前之規定論處。核被告
    癸○○所為，係犯修正前槍砲彈藥刀械管制條例第11條第4
    項之未經許可持有其他可發射子彈具有殺傷力之手槍罪、第
    12條第4 項之未經許可無故持有子彈罪及刑法第330 條第1
    項之加重強盜罪。被告辛○○與癸○○、丁○間，就上述犯
    行，有犯意聯絡及行為分擔，為共同正犯。又被告癸○○先
    後4 次強盜犯行，雖有既未遂之分「既遂3 次即犯罪事實欄
    一（一）至（三），未遂1 次即（四）部份」，但其所為均
    時間緊接，犯構成要件相同之罪，顯係基於概括犯意為之，
    為連續犯，依應刑法第56條規定從得財較多之強盜被害人壬○○一次論以既遂一罪，並加重其刑。另被告癸○○同時持
    有改造手槍及子彈，係一行為同時犯修正前槍砲彈藥刀械管
    制條例第11條第4 項及第12條第4 項之罪，為想像競合犯，
    依刑法第55條前段規定，從一重之未經許可持有其他可發射
    子彈具有殺傷力之手槍罪論。再被告所犯上述未經許可持有
    可發射子彈具有殺傷力之手槍罪與加重強盜罪間，有方法、
    結果之牽連關係，為牽連犯，依刑法第55條後段之規定，從
    一重之加重強盜罪處斷。至告訴人戊○○雖受有上述傷害，
    然此係其與共犯丁○間拉扯所致，為強盜行為施不法腕力之
    當然結果，公訴人亦認不另構成傷害罪責，併予敘明。爰審
    酌被告於行為係27歲，年青力壯，不思以已力謀生，竟為圖
    不法利得，竟連續4 次結夥3 人持槍彈、刀械強盜財物，嚴
    重危害他人生命、身體及財產之安全，惡性非淺，並衡酌其
    於前述犯罪證據明確下，仍飾詞卸責，否認犯行，足見其犯
    後態度不佳，復斟酌其犯罪所得非少暨犯罪後之態度等一切
    情狀，量處如主文所示之刑。扣案之改造手槍1 支、改造子
    彈2 顆係違禁物，手銬1 副及未扣案之西瓜刀1 支 (無證據
    證明已滅失)， 係被告癸○○所有，均係供本件犯罪使用之
    物，業據證人即共犯辛○○證述在卷，分別依刑法第38條第
    1 項第1 款、第2 款規定宣告沒收。另扣案之改造子彈1 顆
    ，於送鑑時業經試射，已失其子彈之結構及性能，爰不宣告
    沒收，併此敘明。
據上論斷，應依刑事訴訟法第299 條第1 項前段，修正前槍砲彈
藥刀械管制條例第11條第4 項、第12條第4 項、刑法第11條前段
、第2 條第1 項但書、第28條、第56條、第330 條第1 項、第55
條、第38條第1項第1款、第2款，判決如主文。
本案經檢察官黃智勇到庭執行職
中　　華　　民　　國　　94　　年　　10　　月　　19　　日
                  刑事第三庭   審判長法　官  柳 章 峰
                                     法　官  吳 國 聖
                                     法　官  呂 曾 達
以上正本與原本無異。
如不服本判決，應於判決送達後10日內向本院提出上訴狀（應附
繕本）。
                                     書記官  陳 淑 華
中　　華　　民　　國　　94　　年　　10　　月　　19　　日
附錄引用法條全文：
 第11條  （製造、販賣或運輸其他各式槍砲罪）
未經許可，製造、販賣或運輸第4 條第1 項第1 款所稱其他可發
射金屬或子彈具有殺傷力之各式槍砲者，處5 年以上有期徒刑，
併科新臺幣1000萬元以下罰金。
未經許可，轉讓、出租或出借前項所列槍砲者，處3 年以上10年
以下有期徒刑，併科新臺幣700萬元以下罰金。
意圖供自己或他人犯罪之用，而犯前2 項之罪者，處無期徒刑或
7年以上有期徒刑，併科新臺幣1000萬元以下罰金。
未經許可，持有、寄藏或意圖販賣而陳列第1 項所列槍砲者，處
1 年以上7 年以下有期徒刑，併科新臺幣700 萬元以下罰金。第
1項至第3項之未遂犯罰之。
第12條  （製造、販賣或運輸子彈罪）
未經許可，製造、販賣或運輸子彈者，處1 年以上7 年以下有期
徒刑，併科新臺幣500萬元以下罰金。
未經許可，轉讓、出租或出借子彈者，處6 月以上5 年以下有期
徒刑，併科新臺幣300萬元以下罰金。
意圖供自己或他人犯罪之用，而犯前2 項之罪者，處3 年以上10
年以下有期徒刑，併科新臺幣700萬元以下罰金。
未經許可，持有、寄藏或意圖販賣而陳列子彈者，處5 年以下有
期徒刑，併科新臺幣300萬元以下罰金。
第1項至第3項之未遂犯罰之。
中華民國刑法第330條
犯強盜罪而有第 321 條第 1 項各款情形之一者，處 7 年以上有
期徒刑。
前項之未遂犯罰之。
